臺灣彰化地方法院行政訴訟判決　
110年度交字第42號
                                    110年7月13日辯論終結
原      告  黃栁狄  
被      告  交通部公路總局臺中區監理所

代  表  人  魏武盛  
訴訟代理人  黃品樺  
上列當事人間交通裁決事件，原告不服被告民國110年4月8日彰
監四字第64-IIA001008號裁決，提起行政訴訟，本院判決如下：
    主  文
原告之訴駁回。
訴訟費用新臺幣參佰元由原告負擔。
    事實及理由
一、爭訟概要：
    登記於原告名下之車牌號碼0000-00號自用小客車（下稱系
    爭車輛），於民國109年12月21日7時31分許，在彰化縣○○鎮
    ○○路0段00號前，因「在交岔路口十公尺內臨時停車」，經
    民眾檢舉，彰化縣警察局和美分局（下稱和美分局）警員接
    獲檢舉後，認定有違規事實，於110年1月17日以彰化縣警察
    局第IIA001008號舉發違反道路交通管理事件通知單，舉發
    原告違反道路交通管理處罰條例第55條第1項第2款之規定，
    案移被告。嗣原告提出申訴，被告轉請舉發機關查證後，仍
    認原告有「在交岔路口十公尺內臨時停車」之違規事實，於
    110年4月8日開立彰監四字第64-IIA001008號裁決書（下稱
    原處分），依道路交通管理處罰條例第55條第1項第2款規定
    ，處原告罰鍰新臺幣（下同）600元。原告不服，提起本件
    行政訴訟。
二、原告主張及聲明：
  ㈠標誌、標線是用路人的依規，百公尺內未立標誌，如果要處
    罰，應該要明確劃線，路面未劃紅線、黃線，卻要駕駛人遵
    守，違規不成立。
  ㈡原告並聲明：原處分撤銷，訴訟費用由被告負擔。
三、被告答辯及聲明：
  ㈠查原告所有系爭車輛於109年12月21日7時31分許，在彰化縣○
    ○鎮○○路0段00號前違規臨時停車，而為民眾檢舉，本案有第
    IIA001008號違規通知單查詢表、和美分局110年3月5日和警
    分五字第1100003723號函、採證相片及採證錄影影像光碟在
    卷可佐，違規事實應堪認定。
  ㈡次查「交岔路口10公尺内」不能臨時停車係明文規定，自不
    因該處是否劃設紅線、黃線或設立禁止（臨時）停車標誌而
    有所不同。又依檢舉民眾行車紀錄器影像所示，系爭車輛停
    放之轉角處屬於交岔路口10公尺範圍内。又交岔路口多為汽
    、機車轉彎通行之處，若許停車，勢必影響不特定汽、機車
    駕駛人於該交岔路口轉彎、通行及會車、迴車之駕駛行為，
    或前方視線死角之安全判斷，妨礙車輛之進出及轉彎，對交
    通之往來順暢顯有影響，且依一般用路人之駕駛經驗，路口
    轉角處停放車輛，確易造成其他轉彎車輛肇生危險。另行政
    罰法第8條規定「不得因不知法規而免除行政處罰責 任。但
    按其情節，得減輕或免除其處罰。」故原告縱不嫻熟上述交
    岔路口10公尺内禁止臨時停車之規定，仍應受罰，又原告身
    為駕駛、參與道路使用，自應尊重其他用路人及了解交通法
    規，復取得駕照無不能了解或無了解可能性情事，按本件情
    節亦無減輕或免除其處罰之事由。原告臨時停車行為，既已
    該當「在交岔路口10公尺内臨時停車」之違規，應依道路交
    通管理處罰條例第55條第1項第2款規定為處罰。故原告所執
    上開主張，即非可採。
  ㈢被告並聲明：駁回原告之訴，訴訟費用由原告負擔。
四、本院之判斷：
  ㈠按「對於違反本條例之行為者，民眾得敘明違規事實或檢具
    違規證據資料，向公路主管或警察機關檢舉，經查證屬實者
    ，應即舉發。但行為終了日起逾七日之檢舉，不予舉發。」
    、「公路主管或警察機關機關處理民眾檢舉違反道路交通管
    理事件，應派員查證，經查證屬實者，應予舉發，並將處理
    情形回復檢舉人。前項檢舉違規證據係以科學儀器取得，足
    資認定違規事實者，得逕行舉發之。」道路交通管理處罰條
    例第7條之1、違反道路交通管理事件統一裁罰基準及處理細
    則第22條第1、2項分別定有明文。基此，一般民眾見有違規
    事件，皆可於行為終了日起7日內敘明違規事實或檢具違規
    證據資料，向公路主管或警察機關檢舉，經查證屬實者，應
    即舉發之。本件登記於原告名下之系爭車輛於109年12月21
    日7時31分許之違規行為，係由民眾提供科學儀器取得之影
    片，於109年12月21日向警察機關提出檢舉，經和美分局警
    員認定有違規事實，於110年1月17日製單舉發等情，有舉發
    違反道路交通管理事件通知單及採證照片、和美分局110年3
    月5日和警分五字第1100003723號函在卷可稽（本院卷第35
    頁、第37至38頁），是本件舉發程序，於法並無不合。
  ㈡次按汽車駕駛人，臨時停車有下列情形之一者，處300元以上
    600元以下罰鍰：…二、在交岔路口、公共汽車招呼站十公尺
    内或消防車出、入口五公尺内臨時停車；汽車臨時停車時，
    應依下列規定：…二、交岔路口、公共汽車招呼站十公尺内
    、消防栓、消防車出入口五公尺内不得臨時停車。道路交通
    管理處罰條例第55條第1項第2款、道路交通安全規則第111
    條第1項第2款分別定有明文。又道路指公路、街道、巷衖、
    廣場、騎樓、走廊或其他供公眾通行之地方，道路交通管理
    處罰條例第3條第1款亦有明定。
　㈢如爭訟概要欄所載之事實，為兩造所不爭執，並有舉發違反
    道路交通事件通知單、交通違規陳述單及查詢單、和美分局
    110年3月5日和警分五字第1100003723號函、舉發照片、原
    處分及其送達證書、系爭車輛之汽車車籍查詢在卷足憑（本
    院卷第35至40頁、第47頁），堪以認定。
　㈣訊據原告坦承於109年12月21日7時31分許，有將系爭車輛停
    放在彰化縣○○鎮○○路0段00號前之事實（見本院卷第75頁筆
    錄），而由卷附google地圖、街景相片、現場圖（本院字卷
    第49至51頁、第61頁）及本院勘驗檢舉人提供之行車紀錄器
    影像之勘驗結果（見本院卷第77頁勘驗筆錄及第81至83頁擷
    取畫面列印相片）可知，系爭車輛停車處之和美鎮彰新路3
    段17號前，為路邊開放空間，停車處路旁轉角有另一條無名
    巷道，該無名巷道地面也是舖設柏油路面，未設置任何屏障
    ，可供不特定車輛通行，顯見和美鎮彰新路3段17號前路段
    及該無名巷道，皆屬於可供公眾往來通行之道路，則被告停
    放系爭車輛之位置屬於交岔路口，應無疑義。又經警至現場
    模擬測量，系爭車輛於109年12月21日7時31分許停放位置，
    從住戶出入口（巷道）邊緣測量至系爭車輛右側尾端，距離
    為5.5公尺，有和美分局110年7月1日和警分五字第11000152
    03號函及所附現場圖在卷可證（本院卷第59至61頁），則被
    告有在交岔路口10公尺內臨時停車之違規行為，已堪認定。
    至系爭車輛上開停車處之交岔路口雖未於路旁劃設禁止停車
    或禁止臨時停車標線或設置標誌，但依道路交通安全規則第
    111條第1項第2款之規定，仍屬不得臨時停車之處所，是被
    告認原告於109年12月21日7時31分許，在和美鎮彰新路3段1
    7號前，有在交岔路口10公尺內臨時停車之違規行為，而依
    道路交通管理處罰條例第55條第1項第2款規定予以裁罰，自
    屬有據。
　㈤綜上所述，原告起訴所為主張核無足採，被告認原告有「在
    交岔路口十公尺內臨時停車」之違規事實，依道路交通管理
    處罰條例第55條第1項第2款規定，及參酌違反道路交通管理
    事件統一裁罰基準表，裁處原告罰鍰600元，於法並無不合
    ，原告訴請撤銷為無理由，應予駁回。
　㈥本件判決基礎已臻明確，兩造其餘攻擊防禦方法及訴訟資料
    ，核與判決結果不生影響，無逐一論述之必要，併予敘明。
五、本件第一審裁判費為300元，依法應由敗訴之原告負擔，爰
    確定第一審訴訟費用額如主文第2項所示。
據上論結，本件原告之訴為無理由，依行政訴訟法第237條之8第
1項、第98條第1項前段，判決如主文。
中　　華　　民　　國　　110 　年　　7 　　月　　27　　日
　　　　　　　　　行政訴訟庭　法　官  王素珍　
以上正本證明與原本無異。
如不服本判決，應於判決送達後20日內，向本院提出上訴狀並表
明上訴理由（原判決所違背之法令及其具體內容或依訴訟資料可
認為原判決有違背法令之具體事實），其未載明上訴理由者，應
於提出上訴後20日內向本院補提理由書（均須按他造人數附繕本
，如未按期補提上訴理由書，則逕予駁回上訴），並應繳納上訴
裁判費新臺幣750元。
中　　華　　民　　國　　110 　年　　7 　　月　　27　　日
                              書記官　楊筱惠